臺灣桃園地方法院民事判決　九十一年度訴字第五九九號
　　原　　　告　丙○○
　　被　　　告　甲○○
　　訴訟代理人　乙○○
右當事人間損害賠償事件，由本院刑事庭移送前來，本院判決如左：
    主    文
被告應給付原告新臺幣壹拾伍萬壹仟捌佰肆拾元，及自民國九十年十月六日起至清償
日止，按年息百分之五計算之利息。
原告其餘之訴駁回。
訴訟費用由被告負擔四分之一，餘由原告負擔。
本判決第一項於原告以新台幣伍萬元供擔保後，得假執行。
原告其餘假執行之聲請均駁回。
    事    實
甲、原告方面：
一、聲明：求為判決：被告應給付原告新臺幣（下同）五十萬一千八百四十元，及自
        　起訴狀繕本送達翌日即民國九十年十月六日起至清償日止，按年息百分之
        　五計算之利息，及為以供擔保為條件之假執行宣告。
二、陳述：
（一）原告於民國（下同）八十九年十月十日十五時三十分許，騎乘車號ＩＶＰ─三
      二三號之重型機車，由桃園縣新坡往新屋方向沿新華路正常行駛。詎料，行經
      桃園縣觀音鄉○○路一０七六號附近，竟遭違規跨越分向線之被告駕駛之車號
      ＬＥ－一０五號自小客車，先行撞擊訴外人邱清隆所駕駛之車號ＫＢ─九五一
      自小客車，再由邱清隆所駕駛之上開自小貨車，由後追撞原告之機車，致原告
      飛身跌落路旁水塘，並受有右手臂瘀傷及燙傷、左手瘀傷、右足瘀傷、左臀裂
      傷、右手臂瘀傷、股二頭肌撕裂性骨折等傷害。
（二）按因故意或過失不法侵害他人之權利者，負損害賠償之責。又違反保護他人之
      法律，致生損害他人者，負損害賠償責任。再汽車、機車或其他非依軌道行駛
      之動力車輛，在使用中加損害於他人者，駕駛人應賠償因此所生之損害，但於
      防止損害之發生已盡相當之注意者，不在此限，此民法第一百八十四條及第一
      百九十一條之二均定有明文。經查：本件車禍之發生，前經台灣桃園縣區車輛
      行車事故鑑定委員會鑑定意見認為：肇事原因係為被告駕駛自小客車於前行兩
      輛車以上利用來車道超車，而有可歸責事由。故被告除違反保護他人之法律外
      ，亦違反道路交通安全規則第一百零一條第二款之規定，且其對於原告之傷害
      亦有過失，其過失行為與原告之傷害結果，具有相當因果關係。原告因本件傷
      害支出醫療費用一千八百四十元，而原告目前二十六歲，因被告之不法侵害行
      為造成身體上之傷害，而原告從事雞蛋生意，須常常搬重物，經此傷害手臂將
      無法出力，且身體協調性明顯降低，精神上受有無比之煎熬，故受有非財產上
      之損害，為此，請求賠償精神慰撫金五十萬元，合計，原告受有之損害為五十
      萬一千八百四十元。
三、證據：提出診斷證明書一紙、醫療費收據七紙為證。
乙、被告方面：
    被告未於最後言詞辯論期日到場，惟據其到庭所為之聲明及陳述為：
一、聲明：求為駁回原告之訴。
二、陳述：對於原告主張車禍發生之經過及所受之損害並不爭執，惟抗辯其目前無經
　　   　 濟能力一次賠償原告之損失。
    理　　由
壹、程序方面：
　　本件被告未於最後言詞辯論期日到場，核無民事訴訟法第三百八十六條各款所列
　　情形，爰依原告之聲請，由其一造辯論而為判決。
貳、實體方面：
一、本件原告起訴主張原告於八十九年十月十日十五時三十分許，騎乘車號ＩＶＰ─
    三二三號之重型機車，由桃園縣新坡往新屋方向沿新華路正常行駛，詎料，行經
    桃園縣觀音鄉○○路一０七六號附近，竟遭違規跨越分向線之被告駕駛之車號Ｌ
    Ｅ－一０一五號自小客車，先行撞擊同向在前由訴外人邱清隆所駕駛之車號ＫＢ
    ─九五一自小貨車，再由邱清隆所駕駛之上開自小貨車，由後追撞原告之機車，
    致原告飛身跌落路旁水塘，並受有右手臂瘀傷及燙傷、左手瘀傷、右足瘀傷、左
    臀裂傷、右手臂瘀傷、股二頭肌撕裂性骨折等傷害之事實，為被告所不爭執，並
    業據原告提出診斷證明書一紙為證，故堪信原告此部份主張為真實。
二、按汽車、機車或其他非依軌道行駛之動力車輛，在使用中加損害於他人者，駕駛
    人應賠償因此所生之損害。但於防止損害之發生，已盡相當之注意者，不在此限
    ，此民法第一百九十一條之二定有明文。依該條文之規定，汽車駕駛人在使用中
    加損害於他人者，原則上應賠償他人因此所生之損害，但汽車駕駛人若能舉證證
    明其對於防止損害之發生，已盡相當之注意者，則不在此限，故舉證責任乃在於
    被告，其須對於防止損害之發生已盡相當之注意負舉證責任。經查，本件被告駕
    駛車牌號碼ＬＥ－一０一五號自用小客車，行經桃園縣觀音鄉○○路一段一０七
    六號附近，遇前行道路前行車連貫二輛以上，竟超越對向車道欲超行前車，致撞
    擊訴外人邱清隆所駕駛之車牌號碼ＫＢ－一九五一號自用小貨車，致使邱清隆所
    駕駛之前開自用小貨車失控撞及同向由原告所騎乘之車牌號碼ＩＶＰ－三二二號
    重型機車，造成原告受有前開傷害，依前述之規定，應推定其對於本件車禍之發
    生有過失。而本院刑事庭及台灣高等法院刑事庭均認定：「汽車在前行車連貫二
    輛以上者，不得超車，此第一百零一條第二款定有明文，本件被告乃領有汽車駕
    駛執照之汽車駕駛人，駕駛汽車行經上開路段時，理應注意車前狀況，並隨時採
    取必要之安全措施，並汽車在前行車連貫二輛以上者不得超車，詎其竟疏未注意
    及此，其前行之車輛已連貫二輛以上，仍自前車之左側超越，有違上開道路交通
    安全規則之規定甚明，而肇事當時天候晴天，日間自然光線充足，道路舖裝柏油
    ，路面狀況乾燥、無缺陷、道路無障礙物，視距良好，亦據道路交通事故調查報
    告表載明，並無阻礙其注意之情事，被告應注意並能注意上開道路交通安全規則
    之規定駕車，竟疏未注意，肇致本件車禍，自難辭過失之責」，亦同此認定，此
    有本院九十年度交易字第三九七號及台灣高等法院九十一年度交上易字第一九號
    刑事判決書二紙附卷可查。而被告亦無法舉證證明其對於防止損害之發生，已盡
    相當之注意，故揆諸前揭條文之規定，被告對於原告因此所生之損害，應負賠償
    責任。
三、又原告主張其因被告之不法侵害行為受有前述之傷害，並支出醫療費用一千八百
    四十元等語，此亦為被告所不爭執，並業據原告提出醫療費用收據六紙為證，故
    堪信原告此部份主張為真實。而本院審酌原告因被告不法侵害行為受有右手臂瘀
    傷及燙傷、左手瘀傷、右足瘀傷、左臀裂傷、右手臂瘀傷、股二頭肌撕裂性骨折
    等傷害，須休養三個月，且其目前開公司，收入不穩定，學歷為大專，未婚，而
    被告目前為學生等雙方之身分、地位及經濟能力，爰酌定精神慰撫金為十五萬元
    ，原告逾此範圍之求，並無理由，應駁回之。
四、綜上所述，本件原告爰依侵權行為損害賠償請求被告給付十五萬一千八百四十元
    ，及自起訴狀繕本送達翌日即九十年十一月七日起至清償日止按年息百分之五計
    算之利息，於法有據，應准許之。原告逾此範圍之請求，並無所據，應駁回之。
五、假執行之聲請：原告陳明願供擔保請准宣告假執行，經核並無不合，爰酌定相當
    之金額均准許之。原告其餘之訴既受敗訴之判決，其假執行之聲請失所附麗，應
    駁回之。
六、據上論結：本件原告之訴為一部有理由，一部無理由，爰依民事訴訟法第三百八
    十五條第一項前段、第七十九條但書、第三百九十條第二項之規定，判決如主文
    。
中　　　華　　　民　　　國　　九十一　　年　　　六　　　月　　二十六　　日
                                        臺灣桃園地方法院民事第二庭
~B法　　　官　田玉芬
右為正本係照原本作成
如對本判決上訴須於判決送達後廿日內向本院提出上訴狀
中　　　華　　　民　　　國　　九十一　　年　　　六　　　月　　二十七　　　日
~B書　記　官　羅文
